臺灣高雄地方法院民事判決　　　　　　99年度勞簡上字第28號
上　訴　人　珮思國際有限公司
法定代理人　吳芳燁
訴訟代理人　曾增銘律師
被　上訴人　劉秀珍
訴訟代理人　萬維堯律師
上列當事人間請求給付資遣費事件，上訴人對於中華民國99年5
月4 日本院高雄簡易庭99年度雄勞簡字第6 號民事簡易訴訟程序
第一審判決提起上訴，本院於民國100 年3 月21日言詞辯論終結
，判決如下：
    主      文
原判決除確定部分外，關於命上訴人給付超過新臺幣萬仟陸
佰拾捌元部分，及該部分假執行之宣告，暨命上訴人負擔訴訟
費用之裁判均廢棄。
上開廢棄部分，被上訴人在第一審之訴駁回。
其餘上訴駁回。
第一（除確定部分外）、二審訴訟費用由被上訴人負擔四分之三
，餘由上訴人負擔。
    事實及理由
一、上訴人經合法通知，未於言詞辯論期日到場，核無民事訴訟
    法第386 條所列各款情形，爰依被上訴人聲請，由其一造辯
    論而為判決。
二、被上訴人起訴主張：伊於民國93年3 月18日起，擔任上訴人
    設於台中市○○區○○路二段65號屈臣氏（下稱崇德路屈臣
    氏）專櫃之美容師。然上訴人負責人吳芳燁於97年7 月22日
    至伊服務之櫃臺巡視時，要求伊簽署承攬契約書，被上訴人
    認為此行為與勞動基準法不合，故未予簽署，雙方因此發生
    爭執，吳芳燁即於同日下午口頭告知伊不要再來上班，強迫
    伊離職，且未給付7 月份薪資，故伊得不經預告終止勞動契
    約。又上訴人於96年3 月份起，即未依法提撥6%之勞退金，
    卻由伊薪資內予以扣款繳納，顯然侵害勞工之權益。事後，
    伊於97年10月13日向台中市政府勞工局申請勞資爭議調解，
    然未能成立，上訴人應給付下列款項：(一)97年7 月份未領薪
    資新台幣（下同）14,882元。(二)資遣費85,904元：伊自93年
    3 月18日起至離職日即97年7 月22日止，因伊自94年7 月1
    日起選擇勞退新制，舊制年資計1 年3 個月又12天，新制部
    分則為3 年又22日，依勞工退休金條例第12條規定，按其97
    年平均薪資30,0 00 元計算，舊制部分得請求資遣費40,000
    元（30000 元1 個月+30,000 ×4/12個月＝40,000）；新制
    部分得請求資遣費45,904元（30,000元÷2 ×3+30,000÷2
    ×22天/365天=75, 904元）。(三)預告工資一個月：30,000元
    。(四)96年3 月起上訴人自伊薪資內扣除之勞退金19,404元：
    96年3 月至96年12月每月扣款990 元，共9,900 元；97年1
    月至97年3 月每月扣款1,260 元，共3,780 元；97年4 月起
    至97年6 月每月扣款1,908 元，共5,724 元，總共扣款19,4
    04元。爰依兩造間之勞動契約、勞動基準法第14條第1 項第
    6 款、第2 項、第4 項及第17條規定，提起本件訴訟，並於
    原審聲明：上訴人應給付被上訴人150,190 元，及自起訴狀
    繕本送達翌日起至清償日止，按年息百分之5 計算之利息。
三、上訴人則以：
  (一)被上訴人自93年3 月18日起至97年7 月22日止，為伊之員工
    ，擔任專櫃小姐，販售美容商品，並與另一員工簡思維派駐
    崇德路屈臣氏。詎伊之法定代理人吳芳燁會同公司會計於97
    年7 月22日至被上訴人擔任美容師之專櫃進行存貨盤點時，
    發現短少貨品數十項，金額共計38,030元，而簡思維即坦承
    與被上訴人有利用店內產品私下販售護膚療程，涉及業務侵
    占不法情事，其後，被上訴人不堪吳芳燁質問當日即自行離
    去，未再返回工作岡位，被上訴人並未向上訴人表明終止兩
    造間之勞動契約。嗣伊先後於97年7 月24日及10月31日寄發
    存證信函通知被上訴人回公司協商，惟其均置之不理。伊已
    依其所涉及之犯罪事實，向臺灣台中地方法院檢察署提出告
    訴，被上訴人無故曠職迄今已達8 個多月、侵占貨品，均構
    成合法解雇事由，伊於本件訴訟中主張終止兩造間之勞動契
    約，是被上訴人請求給付資遣費，與法無據。
  (二)又被上訴人起訴稱因伊逼迫簽署承攬契約，且未按規定為原
    告提撥勞退金云云，然伊雖曾於97年7 月間詢問被上訴人是
    否願意將雙方契約更改為承攬契約，惟被上訴人表示不同意
    後，伊即未再提出此事，並無脅迫之情形，另伊均按規定提
    撥勞退金，並未自員工薪資中扣抵。若本院認上訴人有扣抵
    勞退金之情形，惟一般公司在核發獎金時均會扣除勞退金之
    成本，上訴人所給付被上訴人之工資亦均未低於約定應給付
    之薪資21,000元，且被上訴人受薪時並無異議，應屬合理。
  (三)另被上訴人97年7 月份薪資，依其銷售貨品計算，應僅為9,
    88 2元，且因被上訴人未善盡主管之責，故責任津貼5,000
    元不應發給，但依此計算，被上訴人之工資將低於最低勞動
    薪資標準，故伊特以11,706元（17,280×21/31 ）為被上訴
    人97年7 月工資。惟被上訴人侵占之貨品價值高達38,030元
    ，上訴人依法主張得抵銷所欠薪資，剩餘款項將另外請求等
    語，資為抗辯。
  (四)並於原審聲明：被上訴人之訴駁回。如受不利判決，願供擔
    保請求免為假執行。
四、原審經審理結果，認被上訴人得依兩造間勞動契約請求勞退
    金18,756元及97年7 月份薪資14,882元，另得依勞基法第17
    條規定、勞工退休金條例規定，請求資遣費為82,737元，惟
    不得請求一個月預告工資30,000元，而為被上訴人部分勝訴
    判決，即判決上訴人應給付被上訴人116,375 元，及自98年
    12月9 日起至清償日止，按週年利率5%計算之利息，並駁回
    被上訴人其餘之訴（被上訴人遭駁回之一個月預告工資30,0
    00元及勞退金648 元部分，未據被上訴人提起上訴而告確定
    ）。上訴人就其敗訴部分不服，提起上訴，除援引原審主張
    及陳述外，並於本院補稱：被上訴人係因於97年7 月22日被
    發現侵占貨品行為，因不堪吳芳燁詢問始惱羞成怒自行離開
    工作場所，並未表示終止兩造間勞動契約等情。並於本院聲
    明：(一)原判決不利上訴人之部分廢棄。(二)前開廢棄部分，被
    上訴人在第一審之訴駁回。被上訴人則援引原審主張及陳述
    ，另補稱：97年7 月22日當天是吳芳燁當著訴外人簡思維面
    前叫伊整理包包離開，不要再來上班，並非係伊自願離開等
    語。並於本院聲明：上訴駁回。
五、兩造不爭執之事項（本院卷第41頁、第56頁）：
  (一)被上訴人於93年3 月18日起至97年7 月22日，在上訴人於崇
    德路屈臣氏開設之專櫃，擔任專櫃小姐，被上訴人與吳芳燁
    於97年7 月22日於上址發生爭執。
  (二)上訴人自被上訴人薪資中預扣勞工退休基金18,756元，上訴
    人應將此部分金額給付被上訴人。
  (三)上訴人應給付被上訴人97年7 月份之薪資（含責任津貼），
    為14,882元。
六、兩造於審理中協商之爭點為：
  (一)兩造間之勞動契約於何時由何人終止？被上訴人得否請求資
    遣費？(二)被上訴人是否侵占上訴人價值38,030元之貨品？上
    訴人是否得以之與被上訴人之請求抵銷？茲敘述得心證之理
    由如下：
  (一)兩造間之勞動契約於何時由何人終止？被上訴人得否請求資
    遣費？
  1.按有左列情形之一者，勞工得不經預告終止契約：…六、雇
    主違反勞動契約或勞工法令，致有損害勞工權益之虞者。勞
    工依前項第1 款、第6 款規定終止契約者，應自知悉其情形
    之日起，三十日內為之。…第17條規定於本條終止契約準用
    之。雇主依前條終止勞動契約者，應依左列規定發給勞工資
    遣費：一、在同一雇主之事業單位繼續工作，每滿一年發給
    相當於一個月平均工資之資遣費。二、依前款計算之剩餘月
    數，或工作未滿一年者，以比例計給之。未滿一個月者以一
    個月計。勞動基準法第14條第1 項第6 款、第2 項、第4 項
    及第17條分別定有明文。然前揭規定，固賦予勞工於雇主違
    反勞動契約或勞工法令，致有損害勞工權益之虞時，得不經
    預告終止契約，並準用勞動基準法第17條規定，請求資遣費
    ，惟勞工於此情形下，仍保有是否終止勞動契約之選擇權，
    若勞工未終止與雇主間之勞動契約，即無準用勞動基準法第
    17條規定請求資遣費之餘地。本件被上訴人固於原審提出之
    起訴狀中陳稱：「…原告（即被上訴人）亦於同日（即97年
    7 月22日）拒絕更訂承攬契約書，同時以口頭向被告意思表
    示終止兩造原有之勞動契約」等語（見原審卷第4 頁），而
    主張其業已向上訴人為終止兩造間勞動契約之意思表示。然
    此為上訴人所否認，辯稱：被上訴人於97年2 月22日係自行
    離去，並未向上訴人表明要終止勞動契約等語，則首應查明
    者，自係被上訴人是否於97年7 月22日終止兩造間之勞動契
    約。
  2.查，被上訴人於本院自承：97年7 月22日當天是吳芳燁叫伊
    走，伊當天沒有講說不要做了，伊沒有向上訴人表示終止兩
    造間之勞動契約等語（見本院卷第22至23頁），經本院提示
    前開起訴狀記載內容加以詢問，被上訴人仍答稱：伊當天只
    是說伊不要簽新的承攬契約，當時沒有明確跟上訴人講要終
    止勞動契約，伊就是不同意簽新的承攬契約等語（見本院卷
    第23頁），核與其於起訴狀上之陳述並不相同，已見其於起
    訴狀上所稱「同時以口頭向被告意思表示終止兩造原有之勞
    動契約」乙節，難予盡信。再參諸證人即當時同為上訴人員
    工之簡思維到庭證稱：97年2 月22日被上訴人在離開崇德路
    屈臣氏前，並未向吳芳燁或其他上訴人公司職員表示不再繼
    續任職等語（見本院卷第38頁），足見被上訴人雖與吳芳燁
    於97年7 月22日在崇德路屈臣氏內，就貨品數量是否短少乙
    事發生爭執，然被上訴人當日自行離去前，並未向上訴人表
    示終止兩造間勞動契約。至被上訴人嗣後又改稱：伊於97
    年2 月22日當場拿走包包離去，即係表示終止兩造間勞動契
    約之意云云（見本院卷第101 頁），然被上訴人當時既僅自
    行離開崇德路屈臣氏，而未有其他手勢、動作，足資表示終
    止兩造間勞動契約，自難認上訴人自行離去之舉，即為終止
    兩造間勞動契約之意思表示。故被上訴人前揭所辯云云，並
    非可採。此外，上訴人縱於97年2 月22日翌日，即將為被上
    訴人投保之勞保退保，亦僅能認上訴人有終止兩造間勞動契
    約之意，核非足資佐證被上訴人自行離去之舉，即代表其有
    終止勞動契約之意。準此，被上訴人於97年2 月22日並未表
    示終止兩造間勞動關係乙節，應堪認定。
  3.次查，被上訴人於97年10月13日向台中市政府申請勞資爭議
    調解，並請求資遣費，固有勞資爭議案件協調申訴書1 份在
    卷可憑（見原審卷第6 頁），然被上訴人自承其聲請前開勞
    資爭議調解，係認其遭上訴人非法解僱，始請求調解並請求
    ，並非於前開勞資爭議調解時，主張終止兩造間之勞動契約
    （見本院卷第23頁），則被上訴人申請前開勞資爭議調解是
    否有終止兩造間勞動契約之意，已有可疑。再者，縱認上訴
    人此時已有終止兩造間勞動契約之意，然被上訴人執以終止
    兩造間勞動契約，並請求資遣費之事由，即「97年2 月22日
    當天公司負責人巡櫃逼迫每位員工簽承攬一份契約書」乙節
    ，為上訴人所否認，參以簡思惟證稱：…從吳芳燁叫被上訴
    人上來，到被上訴人離開，伊均在被上訴人旁邊，期間約20
    至30分鐘，被上訴人不是因為不願意簽署承攬契約書才離開
    ，當天沒有看到吳芳燁拿承攬契約書請被上訴人簽署等語（
    見本院卷第39頁）；及上訴人於原審自承：吳芳燁只有一開
    始與伊談承攬的事情，要伊離開時沒有與伊談承攬的事情等
    詞（見原審卷第144 頁）以觀，難認上訴人曾於97年7 月22
    日強逼被上訴人另行簽立承攬契約書，而構成勞基法第14條
    第1 項第6 款「雇主違反勞動契約或勞工法令，致有損害勞
    工權益之虞者」之事由。此外，被上訴人所述上訴人要求將
    兩造間勞動契約關係，變更為承攬契約關係，縱令屬實，然
    被上訴人至遲應於97年7 月22日即已知悉此情，則其於97年
    10月13日申請勞資爭議調解時，再以此為由主張終止兩造間
    勞動契約，亦已逾勞動基準法第14條第2 項之30日除斥期間
    ，亦屬無據。
  4.綜上，被上訴人並未終止兩造間之勞動契約，則其依勞動基
    準法第4 項準用同法第17條規定請求資遣費，即屬無據。
  (二)被上訴人是否侵占上訴人價值38,030元之貨品？上訴人是否
    得以之與被上訴人之請求抵銷？
  1.本件上訴人主張被上訴人侵占價值3838,030元之貨品，並舉
    簡思維之證言及筆記本、期初期末存量明細表、庫存表、專
    櫃銷貨日報表、及證人蔡瑋君、莊慧君之證詞為證，然此為
    被上訴人所否認，辯稱：盤點時伊並未在場，故未在庫存表
    上簽名，庫存表均為上訴人事後製作等語。
  2.查，證人即曾擔任上訴人倉管會計之蔡瑋君雖於原審證稱：
    因98年7 月22日前去盤點，崇德路屈臣氏副店長（即莊慧君
    ）問伊說有無允許專櫃小姐當天收錢沒有當日報帳，並向伊
    說被上訴人及簡思惟好像有寫筆記本，後來吳芳燁就將其2
    人帶去問，簡思維有承認等語（見原審卷第138 至139 頁）
    ；而證人莊慧君則於原審證稱：因97年5 、6 月時有被上訴
    人隔壁之專櫃小姐告訴伊，被上訴人及簡思維向客人說一些
    原因沒有打發票，或是查詢後發現發票比收的還要少，當時
    沒有告訴上訴人，是認為應先觀察是否有此事，後來伊之員
    工有看到，所以上訴人主管來時才告訴她，…有人說被上訴
    人與簡思惟與客人結帳後會寫在本子上等語（見原審卷第18
    3 頁、第185 頁、第187 頁）；另於台中地方法院檢察署97
    年度偵字第27007 號案件（下稱系爭偵案）偵查中證稱：伊
    未看過被上訴人、簡思維向客人收錢，卻未向屈臣氏報帳之
    情形，也不知道她們向客人收多少錢，但有聽鄰櫃的小姐王
    玉平講等詞（見系爭偵案卷第40至41頁），足見蔡瑋君得知
    被上訴人有漏報之情事係經莊慧君告知，而莊慧君則係於97
    年5 月、6 月間由王玉平告知，是蔡瑋君及莊慧君均非直接
    目擊之證人，已難逕依彼等之證述，而為不利被上訴人之認
    定。何況，證人即崇德路屈臣氏依芮專櫃美容師王玉平於系
    爭偵案中係證稱：伊認識被上訴人及簡思維，是隔壁專櫃，
    彼等與伊同為美容師，被上訴人及簡思維並未賣療程給客人
    ，伊不知道被上訴人、簡思維寫的金額與產品實際金額是否
    不同，亦不清楚被上訴人、簡思維是否有漏報、短報情形。
    伊只有看過1 次其2 人收客人的現金，但未馬上結帳，所以
    才請副店長莊慧君查有無報帳，但是被上訴人及簡思維之後
    有無去結帳，伊不知道等詞（見系爭偵卷第55至56頁），是
    以，王玉平既未目睹被上訴人有短報、漏報之情形，則蔡瑋
    君及莊慧君前開聽聞王玉平轉述所為不利被上訴人之證述，
    亦難認可採。
  3.再上訴人於系爭偵案中另行提出由簡思維自行記載之筆記本
    ，雖有載有「報秀珍」等語，並傳訊筆記本內所記載之訴外
    人莊玉鳳、林聖翰為證。惟該「報秀珍」等語，語意不明，
    亦可能指簡思維出售貨品報帳與被上訴人知悉之金額，尚難
    認係指被上訴人參與報帳之內容。何況莊玉鳳、林聖翰均係
    簡思維之客人，與被上訴人亦不相關，則上開記載是否得資
    佐證被上訴人有短報、漏報之侵占行為，亦難認定。此外，
    上訴人雖出具屈臣氏公司崇德店之97年6 月26日貨品盤點（
    對盤）資料，證明於97年6 月27日盤點時，庫存貨品尚未有
    短缺之情形，嗣於97年7 月22日再次進行盤點，即短缺市價
    38,030元之美容產品，用以佐證被上訴人侵占上開庫存貨品
    。然造成庫存產品數量與盤點數量存有差異之可能因素甚多
    ，員工侵占僅為其一，亦不能排除係因盤點有誤、帳務管理
    疏失或遭他人竊取等其他原因，實難據此即推論被上訴人侵
    占38,030元庫存貨品。此徵諸台中地方法院檢察署檢察官就
    被上訴人所涉侵占38,030元美容產品部分，亦以98年度調偵
    字第589 號案件（由系爭偵案所改分）為不起訴處分，益得
    明證。
  4.承前所述，上訴人應給付被上訴人勞工退休基金18,756元及
    97年7 月份之薪資（含責任津貼）14,882元，共計33,638元
    ，既為兩造所不爭執，則被上訴人請求上訴人給付上開金額
    ，即屬有據。惟被上訴人既未向上訴人為終止勞動契約之意
    思表示，自不能依勞基法第14條第4 項準用同法第17條規定
    ，請求上訴人給付資遣費。至上訴人不能證明被上訴人確有
    侵占38,030元貨品，亦不能以此抵銷應給付被上訴人之金額
    。
七、從而，被上訴人依兩造間勞動契約之法律關係，請求上訴人
    給付33,638元，及起訴狀繕本送達翌日（見原審卷第14頁送
    達證書）即97年12月9 日起至清償日止，按週年利率5%計算
    之之法定遲延利息，為有理由，應予准許；逾此所為請求，
    為無理由，應予駁回。原審就上開應准許部分為上訴人敗訴
    之判決，並無違誤，上訴意旨求予廢棄改判，非有理由，應
    予駁回；而原審命上訴人給付超過上開數額本息部分之判決
    ，則有未洽，上訴意旨指摘原判決此部分不當，求予廢棄改
    判，為有理由，應由本院連同假執行宣告部分予以廢棄，並
    駁回被上訴人此部分在第一審之訴。
八、因本件事證已臻明確，兩造其餘主張陳述及所提之證據，經
    本院斟酌後，認與判決結果不生影響，均毋庸再予論述，附
    此敘明。
九、據上論結，本件上訴為一部有理由、一部無理由，依民事訴
    訟法第385 條第1 項、第436 條之1 第3 項、第449 條第1
    項、第450 條、第79條，判決如主文。
中    華    民    國    100   年    4     月    6     日
                  勞工法庭    審判長法  官  黃國川
                                    法  官  張維君
                                    法  官  李育信
正本係照原本作成。
本判決不得上訴。
中    華    民    國    100   年    4     月    6     日
                                    書記官  陳孟琳